【裁判字號】    99,交聲,1112
【裁判日期】    990830
【裁判案由】    違反道路交通管理處罰條例聲明異議
【裁判全文】
臺灣桃園地方法院刑事交通事件裁定    99年度交聲字第1112號
原處分機關  交通部公路總局新竹區監理所桃園監理站
異  議  人
即受處分人  甲○○
上列異議人因違反道路交通管理處罰條例案件，對於交通部公路
總局新竹區監理所桃園監理站99年7 月20日桃監裁罰字第裁52－
DB0000000 號違反道路交通管理事件裁決書所為處分（原舉發通
知單案號：桃園縣政府警察局桃警局交字第DB0000000 號）聲明
異議，本院裁定如下：
    主  文
原處分撤銷。
甲○○汽車駕駛人，駕駛執照業經註銷仍駕駛重型機車，處罰鍰
新臺幣陸仟元，普通重型機車駕駛執照扣繳之。
    理  由
一、聲明異議意旨略以：異議人即受處分人（下稱異議人）於民
    國99年6 月10日凌晨零時15分許，徒手將車牌號碼HGY-495
    號重型機車牽至桃園縣中壢市○○路387 號前中壢分局自強
    派出所附近暫時停放，再步行進入派出所洽詢公務，絕非騎
    乘機車至該處，因該機車老舊已不堪使用，引擎無法發動，
    且當時值班員警態度不佳，並非臨檢僅憑主觀臆測即要求酒
    測，且指控其騎乘機車，此與事實不符，爰聲明異議請求撤
    銷原處分云云。
二、原處分機關移送意旨略以：異議人於上揭時、地，駕駛車牌
    號碼HGY-495 號普通重型機車，為警舉發「駕照業經吊銷仍
    駕駛重機車」，並填掣桃警局交字第DB0000000 號舉發違反
    道路交通管理事件通知單（下稱舉發通知單）當場舉發，並
    移送原處分機關處理。嗣由原處分機關於99年7 月20日認異
    議人同時違反道路交通管理處罰條例第21條第1 項第4 款之
    規定，以桃監裁罰字第裁52－DB0000000 號違反道路交通管
    理事件裁決書（下稱裁決書），裁處異議人新臺幣（下同）
    6,000 元，有該裁決書乙紙附卷可稽。
三、按汽車駕駛人，駕駛執照業經吊銷、註銷仍駕駛小型車或機
    器腳踏車者，處新臺幣6,000 元以上12,000元以下罰鍰，並
    當場禁止其駕駛，其駕駛執照應扣繳之，道路交通管理處罰
    條例第21條第1 項第4 款、第4 項定有明文。
四、經查：
  (一)本件異議人於上揭時間，因駕駛車牌號碼HGY-495 號普通重
    型機車，行經桃園縣中壢市○○路387 號即中壢分局自強派
    出所前停放，為該派出所員警以駕駛執照業經吊銷仍駕駛機
    器腳踏車違規為由經舉發之事實，有桃園縣政府警察局桃警
    局交字第DB0000000 號舉發通知單及交通部公路總局新竹區
    監理所桃園監理所99年7 月20日桃監裁罰字第裁52－DB0000
    000 號所為之裁決書各乙紙存卷可稽，復經桃園縣政府警察
    局中壢分局查證無誤，有該局99年7 月9 日中警分交字第09
    97030739號函存卷可據。再者，異議人前曾於97年10月15日
    領取普通重型機車之駕駛執照，惟另因違反道路交通管理處
    罰條例第21條第1 項第5 款之規定，上開駕駛執照業經吊銷
    ，其期間自99年1 月14日至100 年1 月13日乙節，此有原處
    分機關裁決書、移送書暨隨函檢送之違規查詢報表、機車駕
    駛人駕照基本資料、證號查詢機車駕駛人資料在卷可稽，且
    異議人就其機車駕駛執照業經吊銷乙節，亦不爭執，是異議
    人當時所有之重型機車駕駛執照，已另因違規案件而由原處
    分機關吊銷之事實，足堪認定。
  (二)上開異議人之違規事實，業據證人即舉發警員乙○○於本院
    訊問時具結證稱：99年6 月10日凌晨零時15分許，異議人駕
    駛重型機車至中壢市○○路387 號即自強派出所前停放於派
    出所對面。當天伊值班站在值班台，天色雖略呈昏暗，但派
    出所外面有路燈，仍清晰可見。伊目睹異議人從環中東路往
    榮民南路方向駕駛而來，適巧停在派出所門口正對面公園前
    紅線處，異議人將車停妥後，即進入派出所表明要找另一位
    同事，經伊重複告知該名同事上午6 時始到班，異議人仍未
    離去，雖然伊已目睹異議人騎乘機車到場，且異議人一進派
    出所時，其等就聞到異議人身上濃厚酒味，但仍先詢問異議
    人如何至派出所，異議人表示是用飛的，且派出所監視器有
    拍攝到異議人說話時的手部動作，伊再詢問異議人是否騎乘
    停放在派出所對面之該部重型機車而來，異議人聞言後，立
    即離開派出所至對面公園暫坐，伊與同事隨後亦到該公園，
    告知其既酒後駕車，將依規定實施酒測，請異議人先到派出
    所，但異議人不願配合，經數度告知依規定要實施酒測後，
    仍遭異議人拒絕，其等即開單舉發拒絕酒測之違規行為。其
    等製單舉發異議人拒絕酒測過程中，以電腦查詢異議人重型
    機車車牌號碼，發現確為異議人本人，且所持有之重型機車
    駕照業經註銷。兩項違規都製單舉發完畢後，異議人復行進
    入派出所希望將重型機車返還，並表示非故意酒駕，希望不
    要告發違規部分，且有承認喝酒並不否認騎乘機車。當天該
    重型機車先暫時置放於派出所後方查扣車輛之處，移置過程
    中，沒有發現車輛有異樣，其等並未發現機車鑰匙，但有1
    頂安全帽，當時異議人有表示住在興仁路，該興仁路距離最
    靠近派出所之處仍需步行30分鐘。其等將兩張舉發通知單舉
    發之違規事實告知異議人，並將該兩張舉發單交異議人收受
    ，但異議人拒絕簽收，事後其等將舉發通知單交由分局送達
    等語明確（參本院卷第25頁至第28頁）。此外，證人乙○○
    並提出現場蒐證光碟，且表示，蒐證光碟的內容有三段畫面
    ，第一個畫面是異議人剛進派出所的畫面，伊並未碰觸異議
    人身體，因隔著值班台無法碰觸，該畫面內容也有拍到異議
    人以手比畫飛翔的動作，第二段畫面是在對面公園對話的情
    形，第三段是製單舉發完畢，異議人進派出所希望不要舉發
    的過程等情，並有證人當庭繪製之現場圖乙份在卷可稽。再
    查諸如本件發生於員警值班之際，適巧發生於眼前「稍縱即
    逝」之騎乘機車行為，本質上即屬突發狀況不及防備及蒐證
    ，而現場亦無固定式攝影裝置，客觀上舉發員警顯不及以其
    他方式存證，而已無法藉由其他科學舉證方式認定事實。是
    以刑事訴訟法就犯罪證據有關之規定中與屬行政秩序罰之交
    通違規裁罰本質不合之部分，自不在準用之列。經本院傳喚
    證人乙○○到庭調查結果，其對當日所見違規情形於具結後
    堅證如上，足認其確係依自己親自見聞所得而為上開供述。
    復以經本院勘驗證人乙○○當庭提出之現場蒐證光碟，其內
    容為：本件光碟有三段畫面。經播放第三段內容其中鏡頭顯
    示有一名穿黑色衣服男子（經異議人承認該穿著黑色衣服之
    男子為其本人。證人並表示與該黑色男子對話者係證人本人
    ）。該段畫面前一分鐘顯示證人與異議人對話如下：問：有
    無喝酒？答：有一點。問：有無騎車？答：我騎車停在旁邊
    。問：對呀，我有看到。答：我不否認等情，有本院勘驗筆
    錄在卷可佐（參本院卷第27頁反面）。由上開光碟內容，足
    認異議人於事後亦坦承有騎乘機車之事實，益徵證人前開所
    證屬實。再者，異議人於事後業經收受分局送達之舉發通知
    單，此為異議人是認在卷，且於99年6 月22日提出交通違規
    案件陳述單，並有新竹區監理所交通違規案件陳述單影本可
    考（參本院卷第17頁），堪認舉發通知單業已合法送達。又
    異議人雖以係徒手牽車至派出所，並未騎乘機車云云置辯，
    然查苟異議人所辯機車業已老舊無從發動，且係牽車欲修復
    機車乙節為真，何以深夜時分猶徒手牽車至派出所洽公，又
    何以不選擇於日間將機車送修，既其辯稱與前妻分住兩處，
    各自之住所於派出所距離不遠處，則僅須步行前往派出所即
    可，實毋庸多此一舉「徒手牽車」前往洽公，又該機車於當
    日並無異樣乙節，亦經證人證述如前，是以異議人前開所辯
    尚非可採。此外復查無其他任何事證可認證人上開證述有何
    瑕疵或與事理相違而可認與事實不符之處，證人並已於執勤
    後，調閱現場監視錄影光碟為其親自見聞之佐據，並可排除
    其誤記事實之可能。異議人空言否認違規云云，並無事證可
    稽，尚難採信。
五、綜上所述，異議人確有於前揭時地，駕駛執照業經註銷，仍
    駕駛車牌號碼HGY-495 號重型機之違規行為，從而原處分機
    關依前開條例第21條第1 項第4 款裁處異議人罰鍰6,000 元
    ，固非無見，惟按同條例第21條第4 項規定，汽車駕駛人有
    該條例第21條第1 項第3 款、第4 款規定之情形者，除依該
    條項處罰鍰外，並應扣繳駕駛執照，是異議人之異議雖無理
    由，惟原處分機關未審酌及此而為處分，亦有未洽，自應由
    本院將原處分撤銷，仍以異議人有違反道路交通管理處罰條
    例第21條第1 項第4 款規定之行為，且於舉發通知單應到案
    期限內到案聽後裁決，裁處異議人罰鍰6,000 元，並依同條
    例第21條第4 項規定，扣繳其駕駛執照，以資適法。
據上論斷，應依道路交通案件處理辦法第20條前段、道路交通管
理處罰條例第87條第2項，裁定如主文。
中    華    民    國    99    年    8     月    30    日
                    交通法庭    法  官  呂美玲
以上正本證明與原本無異。
如不服本裁定，應於裁定送達後5 日內向本院提出抗告狀。
                                書記官  李玉華
中    華    民    國    99    年    8     月    31    日

司法院資訊處製作；財團法人民間司法改革基金會備份。
